臺灣高雄地方法院刑事判決　　　　　　　　　　　　　九十一年度訴字第六二號
　　公　訴　人　臺灣高雄地方法院檢察署檢察官
　　被　　　告　乙○○
右列被告因業務侵占等案件，經檢察官提起公訴（九十一年度偵字第六六八號），本
院判決如左：
    主  文
乙○○連續意圖為自己不法之所有，而侵占對於業務上持有他人之物，處有期徒刑捌
月；又連續行使偽造私文書，足以生損害於他人，處有期徒刑柒月，保單借款借據之
簽名處及保單借款規約之要保人欄內，偽造之「許德山」署押肆枚及「甲○○」署押
貳枚，均沒收之。應執行有期徒刑壹年貳月，保單借款借據之簽名處及保單借款規約
之要保人欄內，偽造之「許德山」署押肆枚及「甲○○」署押貳枚，均沒收之。
    事  實
一、乙○○自民國七十九年六月二十六日起，受僱於設址在台北市○○區○○路四段
    二九六號之國泰人壽保險股份有限公司（以下簡稱國泰公司），擔任該公司高南
    展業處之保險業務員，負責該公司向客戶招攬保險、辦理保戶申請及收取保險費
  等相關費用之工作，為從收款事業務之人，於其任職期間因須錢孔急，竟意圖為
    自己不法所有之概括犯意，於附表一所示之時間，連續將其業務上向客戶陳蔡美
    香、何貴美、史國蘭、郭月媛等人所收取如附表所示之費用，合計新台幣（下同
    ）三十萬零七千三百元，予以侵吞入己挪為他用。
二、乙○○竟另又基於意圖為自己不法所有及偽造文書之概括犯意，於如附表二所示
    之時間，在國泰公司高雄市高南展業處，連續於三紙國泰公司之保單借款借據上
    ，填載許德山、甲○○之個人資料及如附表二所示之借款金額，並於保單借款借
    據之簽名處及保單借款規約之要保人欄，偽造「許德山」之署押共四枚及「甲○
    ○」之署押共二枚，而偽造屬於私文書性質之保單借款借據後，即冒用前開保戶
    許德山及甲○○之名義，向國泰公司申辦以保險單為質押之方式借款，致使國泰
    公司承辦此業務之人員陷於錯誤而接受辦理，國泰公司並據以撥款匯入許德山開
    立於彰化銀行大順分行之帳戶及甲○○開立於高雄武廟郵局之帳戶中，乙○○再
    請不知情之許德山及甲○○自帳戶中將匯入款項提領出來交付與伊，以此共詐得
    二十九萬九千元，並足生損害於國泰公司及保戶許德山、甲○○；而乙○○於九
    十年一月二日自國泰公司高南展業處離職後，復承前同一詐欺之概括犯意，連續
    於如附表三所示之時間，前往史國蘭之住處，向其佯稱欲收取保費，致使史國蘭
    誤以為乙○○仍任職於國泰公司，而交付如附表三所示之續期保費，總計詐得三
    萬二千九百八十八元。嗣經國泰公司發覺有異後，查帳核對始查知上情。
三、案經國泰公司訴由台灣高雄地方法院檢察署檢察官偵查起訴。
    理  由
一、訊據被告乙○○對於右揭事實均坦承不諱，核與證人甲○○證述情節相符，另有
    被害人史國蘭、何貴美、陳蔡美香、郭月媛、許德山及甲○○等人所出具之聲明
    書六份、被害人陳蔡美香之貸款收據影本一紙、國泰公司保單借款借據三紙及被
    害人甲○○於高雄武廟郵局之客戶歷史交易清單一份在卷可稽，核後足認被告確
    實侵占國泰公司總計三十萬零七千三百元及詐得三十三萬一千九百八十八元之款
    項無訛。本件事證明確，被告犯行堪以認定。
二、核被告所為，係犯刑法第三百三十六條第二項之業務侵占罪、第二百十六條、第
    二百十條之行使偽造私文書罪及同法第三百三十九條第一項之詐欺取財罪。又偽
    造「許德山」及「甲○○」署押於保單借款借據之簽名處及保單借款規約之要保
    人欄內之行為，係偽造私文書之部分行為，應為偽造私文書之行為所吸收；又其
    偽造私文書後，復持以行使，其偽造之低度行為亦為行使之高度行為所吸收，均
    不另論罪。被告先後多次業務侵占、行使偽造私文書及詐欺犯行，均時間緊接，
    所犯構成要件相同，顯均係基於概括犯意反覆為之，為連續犯，均應依刑法第五
    十六條之規定以一罪論，並加重其刑。又被告所犯連續行使偽造私文書及連續詐
    欺取財二罪間，有方法結果之牽連關係，為牽連犯，依刑法第五十五條後段之規
    定，應從較重之行使偽造私文書罪處斷。被告所犯連續行使偽造私文書及連續業
    務侵占二罪間，犯意各別，行為互殊，應分論併罰。爰審酌被告因須錢孔急，一
    時失慮，將如附表所示保戶所繳交之保險費、保單借款利息及保單借款清償款等
    款項予以侵占挪用，有虧其職守，造成被害人國泰公司之損失，及未經被害人許
    德山及甲○○之同意，冒用其名義並偽造二人署押，持以向被害人國泰公司申請
    保單借款，造成被害人許德山、甲○○及國泰公司之損害非微，總計侵占三十萬
    零七千三百元及詐得三十三萬一千九百八十八元之款項，惟念其犯罪後尚能坦承
    犯行，且態度良好等一切情狀，各量處如主文所示之刑，並定其應執行之刑。至
    被告於保單借款借據之簽名處及保單借款規約之要保人欄內，共偽造「許德山」
    署押四枚、「甲○○」署押二枚，均應依刑法第二百十九條之規定，併予宣告沒
    收之。
據上論斷，應依刑事訴訟法第二百九十九條第一項前段，刑法第五十六條、第三百三
十六條第二項、第二百十六條、第二百十條、第三百三十九條第一項、第五十五條、
第五十一條第五款、第二百十九條，罰金罰鍰提高標準條例第一條前段，判決如主文
。
中      華      民      國      九十一      年      九    月  二十六    日
                                  臺灣高雄地方法院刑事第四庭
                                      審判長法官  黃建榮
                                            法官  楊宗翰
                                            法官  盧怡秀
右正本證明與原本無異。
如不服本判決，應於判決送達後十日內，向本院提出上訴狀。
                                          書記官  林佳蓉
中      華      民      國      九十一      年      九    月  二十七    日
附表一：
┌───┬────┬────────┬─────────┬───────┐
│編號  │保戶    │收款日期        │收款金額          │項目          │
├───┼────┼────────┼─────────┼───────┤
│一    │陳蔡美香│八十七年十月二十│二十四萬元        │保單貸款清償款│
│      │        │六日            │                  │              │
├───┼────┼────────┼─────────┼───────┤
│二    │何貴美  │八十九年二月二十│三萬零八百元      │保單貸款利息  │
│      │        │九日            │                  │              │
├───┼────┼────────┼─────────┼───────┤
│三    │史國蘭  │八十九年十月二十│二千五百四十八元及│續期保費      │
│      │        │七日            │二千九百五十二元各│              │
│      │        │                │二筆              │              │
├───┼────┼────────┼─────────┼───────┤
│四    │郭月媛  │八十九年十一月二│二萬              │保單貸款清償款│
│      │        │十日            │                  │              │
├───┼────┼────────┼─────────┼───────┤
│五    │史國蘭  │八十九年十二月二│二千五百四十八元及│續期保費      │
│      │        │十五日          │二千九百五十二元各│              │
│      │        │                │一筆              │              │
└───┴────┴────────┴─────────┴───────┘
附表二：
┌───┬────┬──────────┬────────┬──────┐
│編號  │保戶    │日期                │金額            │偽造署押    │
├───┼────┼──────────┼────────┼──────┤
│一    │許德山  │八十九年八月二十二日│二十二萬五千元  │二枚        │
├───┼────┼──────────┼────────┼──────┤
│二    │許德山  │八十九年八月二十九日│二萬元          │二枚        │
├───┼────┼──────────┼────────┼──────┤
│三    │甲○○  │八十九年八月三十一日│五萬四千元      │二枚        │
└───┴────┴──────────┴────────┴──────┘
附表三：
┌───┬─────────────┬─────────────────┐
│編號  │日期                      │金額                              │
├───┼─────────────┼─────────────────┤
│一    │九十年一月二十五日        │二千五百四十八元、二千九百五十二元│
├───┼─────────────┼─────────────────┤
│二    │九十年二月二十八日        │二千五百四十八元、二千九百五十二元│
├───┼─────────────┼─────────────────┤
│三    │九十年四月二十六日        │二千五百四十八元、二千九百五十二元│
│      │                          │各二筆                            │
├───┼─────────────┼─────────────────┤
│四    │九十年五月二十八日        │二千五百四十八元、二千九百五十二元│
├───┼─────────────┼─────────────────┤
│五    │九十年六月二十七日        │二千五百四十八元、二千九百五十二元│
└───┴─────────────┴─────────────────┘
附錄論罪科刑法條：
中華民國刑法第三百三十六條 (公務公益侵占罪、業務侵占罪)
對於公務上或因公益所持有之物，犯前條第一項之罪者，處一年以上七年
以下有期徒刑，得併科五千元以下罰金。
對於業務上所持有之物，犯前條第一項之罪者，處六月以上五年以下有期
徒刑，得併科三千元以下罰金。
前二項之未遂犯罰之。
中華民國刑法第二百一十條 (偽造變造私文書罪)
偽造、變造私文書，足以生損害於公眾或他人者，處五年以下有期徒刑。
中華民國刑法第二百一十六條 (行使偽造變造或登載不實之文書罪)
行使第二百十條至第二百十五條之文書者，依偽造、變造文書或登載不實
事項或使登載不實事項之規定處斷。
中華民國刑法第三百三十九條 (普通詐欺罪)
意圖為自己或第三人不法之所有，以詐術使人將本人或第三人之物交付者
，處五年以下有期徒刑、拘役或科或併科一千元以下罰金。
以前項方法得財產上不法之利益或使第三人得之者，亦同。
前二項之未遂犯罰之。
